最高法院刑事判決　　　　　　九十四年度台上字第四一五０號
　　上　訴　人　乙○○
　　　　　　　　　　　　號4樓.
　　　　　　　　甲○○
　　　　　　　　　　　　6日）.
　　　　　　　　　　　　23號.
上列上訴人等因偽造有價證券等罪案件，不服台灣高等法院台中
分院中華民國九十一年十月三日第二審判決（九十一年度上訴字
第一一三三號，起訴案號：台灣台中地方法院檢察署九十年度偵
字第五二一三號），提起上訴，本院判決如下：
    主  文
原判決關於乙○○偽造有價證券及甲○○部分均撤銷，發回台灣
高等法院台中分院。
其他上訴駁回。
    理  由
壹、撤銷發回（即乙○○、甲○○偽造有價證券）部分
本件原判決認定上訴人乙○○於民國八十七年三月間，受僱於告
訴人莊賴寶雲所開設之詩威特國際美容機構並擔任告訴人之特別
助理，後因告訴人將其解僱，於八十九年八月二十四日離職，竟
心生不滿，與台中市○區○○街五十五號吉慶堂古董店負責人之
一之上訴人甲○○謀議，明知未經紫色丹尼國際有限公司（下稱
紫色丹尼公司）、華吉國際有限公司（下稱華吉公司）、姿嘉特
美容事業有限公司（下稱姿嘉特公司）、貞嘉特美容事業有限公
司（下稱貞嘉特公司）之授權，且明知告訴人亦未與甲○○為古
董買賣，乙○○竟於不詳時、地以代理人之名義，書立載明：「
茲於中華民國八十八年九月十五日，本人乙○○及總裁賴寶雲是
以（紫色丹尼國際有限公司、華吉國際有限公司、姿嘉特美容事
業有限公司、貞嘉特美容事業有限公司）等向顧問甲○○（台中
市○區○○街五十五號吉慶堂古董藝店）購買古董、唐、宋、元
、明、清陶瓷古董花瓶共計壹拾伍件，總價新台幣（下同）捌仟
柒佰萬元整。雙方言明上述公司及負責人賴寶雲定於民國八十九
年十二月三十一日前，須將本款付清。（賣方致贈古董柒件）恐
口無憑，特立此書，並另開立本票一張捌仟柒佰萬元整，交付賣
方甲○○為憑，物品買方點清收訖無誤。此致甲○○先生。買方
紫色丹尼國際有限公司、華吉國際有限公司、姿嘉特美容事業有
限公司、貞嘉特美容事業有限公司，公司地址台中市○○路○段
一六○號三十三樓、台中市○○路○段一六○號三十三樓、台中
市○○路○段一六○號三十六樓（ＴＥＬ：000000000
號ＦＡＸ：000000000號、付款人賴　雲（賴寶雲）乙
○○代。中華民國八十八年九月十五日。」等字樣之購買古董證
明書，表明上開購買古董證明書之紫色丹尼公司、華吉公司、姿
嘉特公司、貞嘉特公司及告訴人均為乙○○代理簽訂。乙○○與
甲○○旋又基於偽造有價證券之犯意聯絡，明知告訴人及上開四
家公司並未為簽發本票之行為，竟由乙○○簽發以「總裁賴寶雲
、乙○○代」及該四家公司為發票人、付款地為台中市○○路○
段一六○號三三樓及三六樓、發票日為八十八年九月十五日、到
期日為八十九年十二月三十一日、面額為八千七百萬元之本票一
張，交予甲○○，依上開發票人記載之形式以觀，僅「總裁賴寶
雲」顯示為乙○○所代理外，餘偽簽之四家公司為共同發票人，
足以生損害於該四家公司，再由甲○○找不知情之陳景崧，要求
告訴人出面解決購買古董簽發本票之欠款。因索討未果，甲○○
即將該票券持向台灣台中地方法院聲請為本票准許強制執行之裁
定，經該法院於九十年七月二十四日，以九十年度票字第九○六
九號裁定准許，因此足以生損害於法院裁定之正確及被聲請裁定
強制執行之發票人等情。因而撤銷第一審諭知上訴人二人均無罪
（偽造有價證券部分）之判決，改判均論處其二人共同意圖供行
使之用，而偽造有價證券罪刑。固非無見。
惟查：(一)、證據取捨及證明力判斷所為事實之認定，固屬事實審
法院自由判斷之職權，然其所為判斷，仍應受論理法則之支配，
故其認定事實所憑之基礎立論應求一致，倘就相同或類似事項，
採用不同標準，即有違背論理法則之違誤。本件系爭古董買賣證
明書，買方載為紫色丹尼公司、華吉公司、姿嘉特公司、貞嘉特
公司，公司地址台中市○○路○段一六○號三十三樓及三十六樓
，付款人賴寶雲，乙○○代等文字，而其相關之本票付款地記載
同上二址，發票人先載「總裁賴　雲」，緊接其後記載「乙○○
代」，另於付款地及發票人後面之餘白處記載上揭四家公司名稱
，有該二份書證在案可稽（見偵查卷第二十七、二十八頁），其
中法人部分均無其法定代理人之記載，其與自然人究具何種關係
？告訴人姓名部分冠以「總裁」二字，究係何意？原判決事實欄
所載「詩威特國際美容機構」（見原判決第二頁第四、五行），
憑證何在？原判決理由內均未說明，其基礎之法律關係事實已有
未明，致本院無從為其法律適用是否正確之判斷。又原判決就自
然人部分，固認乙○○因有代理人之名義，而不認定該當於「偽
造」之法律概念，但就法人即四家公司部分，於本票，則認係共
同發票人，課以上訴人二人共同偽造有價證券罪責，微論漏未論
以想像競合犯，不無法則適用未當之違失，其於古董買賣證明書
，竟未置一詞，似認與自然人部分同無偽造之可言，顯有前後立
論基礎兩歧，判決違背論理法則之違誤。再就公司登記情形以觀
，華吉公司登記負責人似為乙○○，姿嘉特公司登記負責人似為
乙○○之（前）妻藍貴姝，有該二公司設立登記事項卡影本在卷
（見本院卷）可稽，如果屬實，則乙○○就此部分是否有權簽署
或獲有授權得代為簽署？攸關此部分是否成立犯罪，於上訴人二
人具有重大利益，原審未予究明，遽行判決，自有應於審判期日
調查之證據而未予調查之違法。(二)、刑法所稱之「行使」，係指
本於事物所示之內容，對外有所主張，始克當之。於偽造有價證
券之共同行為人間，就該證券之互相交付行為，既非對外主張係
屬真品而使用，即無成立行使偽造有價證券罪之餘地。至偽造有
價證券之行為，與行使該偽造之有價證券行為間，係偽造之重行
為吸收行使之輕行為，此與行使偽造私文書之高度行為，吸收低
度之偽造文書行為，尚有不同，不容混淆。原判決理由說明竟謂
「乙○○交付偽造本票之行使偽造有價證券之低度行為，為高度
之偽造有價證券行為吸收」（見原判決第十二頁第十一、十二行
），似認共犯間之交付偽造本票行為，應論以行使偽造有價證券
罪，而此行使證券之低度行為，復為偽造之高度行為所吸收，其
法則適用殊有未當。(三)、科刑之判決書，須將認定之犯罪事實詳
記於事實欄，並於理由內逐一說明其憑以認定之證據，使事實與
理由兩相一致，方為合法。倘事實已有敘及，而理由未加說明，
是為理由不備，自足構成撤銷之原因。原判決於事實認定係謂乙
○○於八十九年八月二十四日離職，竟心生不滿，偽造系爭日期
載為八十八年九月十五日立具之古董買賣證明書及本票（見原判
決第二頁第五、六、十行，第三頁第二、十行），似認其為倒填
日期，乃未見於理由內說明認定所憑之證據，復有判決理由不備
之違失。以上，或為上訴意旨所指摘，或係本院得依職權調查之
事項，應認原判決關於偽造有價證券部分，有撤銷發回更審之原
因。又原判決認甲○○使公務員登載不實文書不得上訴第三審罪
名部分，與得上訴部分具有審判不可分之關係，自應一併發回。
貳、上訴駁回（即乙○○公然侮辱）部分
原判決另論處乙○○公然侮辱人罪刑部分，係屬刑事訴訟法第三
百七十六條第一款所列不得上訴於第三審之案件，其竟就此一併
提起上訴，顯為法所不許，應認此部分上訴不合法，予以駁回。
據上論結，應依刑事訴訟法第三百九十七條、第四百零一條、第
三百九十五條前段，判決如主文。
中　　華　　民　　國　九十四　年　　八　　月　　四　　日
                      最高法院刑事第九庭
                          審判長法官  張　淳　淙
                                法官  張　春　福
                                法官  呂　丹　玉
                                法官  洪　昌　宏
                                法官  林　開　任
      本件正本證明與原本無異
                                      書  記  官
中　　華　　民　　國　九十四　年　　八　　月　　十　　日
                                                      Ｅ
